【裁判字號】    96,易,3347
【裁判日期】    970122
【裁判案由】    傷害等
【裁判全文】
臺灣臺北地方法院刑事判決              96年度易字第3347號
公  訴  人  臺灣臺北地方法院檢察署檢察官
被      告  丙○○
選任辯護人  洪志文律師
上列被告因傷害等案件，經檢察官提起公訴（96年度偵字第15328
號），本院判決如下：
    主  文
丙○○傷害人之身體，處有期徒刑參月，如易科罰金以新台幣壹
仟元折算壹日，減為有期徒刑壹月又拾伍日，如易科罰金以新台
幣壹仟元折算壹日，扣案防身噴霧器壹瓶沒收。
    事  實
一、甲○○、乙○○與丙○○皆為台北市松山區○○○路○段五
    五之一號十二樓財團法人台北市義和堂（以下簡稱義和堂）
    之董事，乙○○、甲○○於九十六年二月十六日中午在義和
    堂之辦公室，因董監事選舉事宜與丙○○發生口角，詎乙○○與甲○○竟基於傷害之共同犯意聯絡，由乙○○自丙○○
    背後勒住丙○○頸部，再與甲○○聯手毆打丙○○，致丙○○受傷（甲○○、乙○○共同傷害丙○○部分，業經判決有
    罪確定），當時有兩位不詳姓名族人見狀，分別把甲○○與
    乙○○架開，而丙○○見甲○○、乙○○被架開後，明知其
    所有置於口袋內之防身噴霧器一瓶含有辣椒精成分，如持之
    朝人臉部噴灑，會造成眼睛有灼熱刺激感，使眼睛受到化學
    灼傷，丙○○亦明知防身噴霧器噴灑時，因噴出物為氣體會
    波及旁人，故能預見會造成旁人眼睛受到化學灼傷亦沒有關
    係，竟因被打而心生不滿，而基於普通傷害之犯意，見甲○○被人架開，來不及反應之際，即持其所有防身噴霧器一瓶
    朝甲○○臉部噴去，使甲○○受有雙眼角膜化學性灼傷，次
    發性青光眼之傷害，而噴霧器內藥物噴出時，同時波及站在
    甲○○旁邊之乙○○，使乙○○亦受有左眼化學性灼傷之傷
    害，而丙○○則趁機逃離現場，後於偵查中交出其所有用以
    傷害甲○○、乙○○之防身噴霧器一瓶。
二、案經被害人甲○○、乙○○訴由台灣台北地方法院檢察署檢
    察官偵查起訴。
    理  由
一、訊據被告丙○○固不否認於被甲○○、乙○○聯手毆打後，
    有持噴霧器朝甲○○臉部噴灑，造成甲○○眼睛化學灼傷一
    事，但否認傷害犯行，辯稱：先被甲○○打，雖甲○○被族
    人架開，但甲○○還要衝過來，所以是正當防衛，至於乙○○的傷則不知如何而來云云。
二、經查：
    (1)證人甲○○及乙○○均否認有聯手毆打被告丙○○之犯行
      ，一致證稱：被告丙○○與甲○○發生口角後，丙○○突
      然持噴霧器朝甲○○噴去，乙○○見狀把丙○○推倒，乙○○也跌倒，後就被人架開云云。然證人甲○○先與被告
      丙○○發生口角，證人乙○○即勒住被告丙○○頸部，後
      再與證人甲○○聯手毆打被告丙○○部分，除據被告丙○○供述明確外，業經台灣高等法院以九十六年度上易字第
      二Ｏ四Ｏ號判決認定屬實且確定在案，此有上開判決附於
      本院卷可證，參酌被告丙○○受有臉、頭皮及頸之挫傷、
      腹部挫傷、背挫傷之傷勢（詳第三七七九號他字卷第二四
      頁丙○○之診斷書），若如證人甲○○及乙○○所述僅是
      推倒被告丙○○，則被告丙○○應僅是背挫傷而已，豈會
      臉、頭皮、頸部、腹部亦會有傷？從而證人甲○○及乙○○確有聯手毆打被告丙○○之犯行無疑，故被告丙○○辯
      稱：被聯手毆打後才持噴霧器朝甲○○臉部噴去一節，堪
      可採信。
    (2)雖被告丙○○辯稱：此為正當防衛云云，惟被告丙○○於
      本院九十六年度易字第一五二四號案證人甲○○等人被訴
      傷害案中為證人時結證稱：我摔倒被甲○○、乙○○二人
      打後，有二人把甲○○、乙○○架開，我就拿起噴霧器噴
      過去，雖然有人架住甲○○，我怕再被打就噴甲○○等語
      （詳第一五三二八號偵卷第一六至一八頁），雖被告於本
      院改供稱：因為甲○○被架住後還要再衝過來，所以才用
      噴霧器噴云云，惟質之被告究竟何人架住甲○○、乙○○
      一節，被告則稱：不記得等語，從而本院查無任何證據足
      以證明證人甲○○還有再要衝向被告丙○○之行為，既然
      ，當時證人甲○○已被人架住，並無再攻擊被告丙○○之
      動作，被告丙○○顯是『怕再被打』就主動攻擊甚明，按
      正當防衛，必須有現在不法之侵害存在，且動手之人僅有
      防衛之意，始能成立，惟當時證人甲○○及乙○○已被人
      架開，被告丙○○所受不法侵害，已不存在，自無構成正
      當防衛之可能，且被告丙○○已供稱：是因怕再被打就噴
      甲○○等語，顯見並無防衛之意甚明，從而被告丙○○辯
      稱：係正當防衛云云，委不可採。
    (3)再被告丙○○另辯稱：僅噴甲○○，不知乙○○為何眼睛
      亦會受傷云云，按被告丙○○所持噴霧器含有辣椒精成分
      ，觸及皮膚或眼睛會有灼熱刺激感，且被告丙○○使用之
      防身哄霧器自稱射擊速度比一般噴霧劑快八倍，可達每小
      時一四五公里，直徑範圍可達三十公分，此有被告所提防
      身噴霧器說明書可憑（詳第三七七九號他字卷第十五頁）
      ，且被告所使用噴霧器與證人甲○○上衣經送鑑定，確均
      含有苯甲醇及辣椒精成分，此有內政部警政署刑事警察局
      鑑定書附卷為證（詳第三七七九號他字卷第一三二頁），
      堪認被告丙○○供述：係持扣案噴霧器噴甲○○一詞，為
      可採信，按依被告丙○○所提出上開噴霧器說明書所載，
      射擊速度比一般噴霧劑快八倍，可速每小時一四五公里，
      直徑達三十公分，而證人甲○○與乙○○斯時剛因聯手毆
      打被告丙○○而被人架開，因甲○○與乙○○是聯手毆打
      被告，兩人自會站得很近，而該噴霧器射擊速度快、直徑
      達三十公分，縱使被告丙○○係針對證人甲○○臉部射擊
      ，惟因證人甲○○與乙○○站很近，乙○○因此受到波及
      ，並無違誤之處，此由證人甲○○是整臉被噴，而兩眼角
      膜均受化學性灼傷，次發青光眼，由九十六年二月十六日
      住院至九十六年三月一日出院，而乙○○僅左眼化學性灼
      傷，並非雙眼灼傷，且未住院（詳第三七七九號他字卷第
      六、七頁驗傷診斷書二紙、第六二頁乙○○病歷及第六八
      頁背面甲○○病歷）自明，從而被告明知使用噴霧器朝甲○○射擊，有射擊到甲○○旁邊乙○○而造成乙○○眼睛
      受傷之預見，惟仍射擊，顯有傷害乙○○之不確定故意甚
      明，從而乙○○之傷，顯係被告造成無疑，被告自不能以
      未朝乙○○射擊而免責。
    (4)被告丙○○明知其所持防身噴霧器含有辣椒精成分，如持
      之朝人臉部噴灑，會造成眼睛有灼熱刺激感，使眼睛受到
      化學灼傷，惟仍然持之朝甲○○臉部射擊，造成甲○○雙
      眼角膜化學性灼傷，次發性青光眼，也波及乙○○受有左
      眼化學性灼傷，此有驗傷診斷書二紙可證（詳第三七七九
      號他字卷第六、七頁），是被告之行為與證人二人之傷，
      顯有因果關係，並有噴霧器一瓶扣案可證，本案罪證明確
      ，被告犯行堪以認定。
二、核被告所為，係犯刑法第二百七十七條第一項之傷害罪，被
    告以一行為傷害二人，為想像競合犯，應從一傷害罪論處，
    雖公訴人認被告對乙○○所為，係犯過失傷害罪，惟被告僅
    有一射擊行為，而一個射擊行為，同時構成故意犯與過失犯
    ，實難想像，且被告明知噴霧器射擊後直徑有三十公分寬，
    乙○○與甲○○站很近，朝甲○○射擊會波及乙○○，被告
    顯有預見會噴到乙○○，造成乙○○受傷之不確定故意甚明
    ，故此部分起訴法條，尚有未洽，應予變更。爰審酌被告未
    賠償告訴人、係因告訴人先攻擊被告才造成被告反擊、告訴
    人受傷部位為眼睛及所受傷害程度等一切情狀，量處如主文
    所示之刑，並諭知易科罰金之折算標準。又被告行為係在九
    十六年四月二十四日以前，爰依中華民國九十六年罪犯減刑
    條例第二條第一項第三款、第七條、第九條規定減宣告刑二
    分之一，並諭知易科罰金之折算標準，至扣案防身噴霧器一
    瓶為被告所有，且供犯罪所用，爰依刑法第三十八條第一項
    第二款規定沒收。
據上論斷，應依刑事訴訟法第二百八十四條之一、第二百九十九
條第一項前段、第三百條，刑法第二百七十七條第一項、第四十
一條第一項前段、第五十五條、第三十八條第一項第二款，刑法
施行法第一條之一，中華民國九十六條罪犯減刑條例第二條第一
項第三款、第七條、第九條判決如主文。
本案經檢察官黃惠敏到庭執行職務
中    華    民    國    97    年     1    月    22    日
                  刑事第四庭  法  官  劉慧芬
上正本證明與原本無異。
如不服本判決，應於判決送達後10日內向本院提出上訴狀（應抄
附繕本）。告訴人或被害人如對於本判決不服者，應具備理由請
求檢察官上訴，其上訴期間之計算係以檢察官收受判決正本之日
期為準。
                              書記官  張耀鴻
中    華    民    國    97    年    1     月    22    日
附錄法條：
中華民國刑法第277條
（普通傷害罪）
傷害人之身體或健康者，處 3 年以下有期徒刑、拘役或 1 千元
以下罰金。
犯前項之罪因而致人於死者，處無期徒刑或 7 年以上有期徒刑；
致重傷者，處3年以上10年以下有期徒刑。


司法院資訊處製作；財團法人民間司法改革基金會備份。
